臺灣臺北地方法院民事裁定
111年度抗字第126號
抗  告  人  關文諺  


相  對  人  艾慧    
                      籍設新北市○○區○○路○段00號00樓○○○○○○○○）
上列當事人間聲請本票裁定事件，抗告人對於本院司法事務官於
民國110 年12月27日所為110 年度司票字第20023號裁定提起抗
告，本院裁定如下：
    主  文
原裁定關於駁回抗告人後開第二項部分之聲請及命抗告人負擔聲
請費用之裁判均廢棄。
上開廢棄部分，相對人簽發如附表所示之本票，就附表所示之請
求金額及自附表所載利息起算日起至清償日止，按年息百分之六
計算之利息，得為強制執行。
其餘抗告駁回。
聲請程序費用新臺幣壹仟元及抗告程序費用新臺幣壹仟元由相對
人負擔。
    理  由
一、按本票行使追索權時得要求之金額，如有約定利息者，其利
    息，自到期日起如無約定利率者，依年利六釐計算之利息，
    票據法第124 條、第97條第1 項第1 款、第2 款定有明文。
    次按，票據法第120 條第1 項固規定本票上應記載表明其為
    本票之文字、一定金額、無條件擔任支付及發票年、月、日
    等項，惟當事人所簽發之票據雖未記明「本票」及「無條件
    擔任支付」字樣，但在格式及意義上已符合上開規定意涵者
    ，即應認為具有本票之效力（最高法院85年度台抗字第358 
    號裁定意旨參照）；復票據法第120 條第1 項僅規定本票應
    記載「左列事項」，並非規定應記載「左列文字」，本票上
    已記載憑票……交付，雖無「無條件」之字樣，惟既未附加條
    件，應認憑票……交付已含有無條件支付之意思，與票據法第
    120 條第1 項第4款所定「無條件擔任支付」之內容相符，
    自屬票據法上之本票（司法院（75）廳民一字第1405號民事
    法律問題座談研究意見意旨及最高法院 85 年度台抗字第 3
    58 號 民事裁定參照）。
二、抗告人於原法院聲請暨本件抗告意旨略以：抗告人所持有相
    對人簽發如附表所示之本票2 紙（下合稱系爭本票），而系
    爭本票為民法債編修正施行日即民國110 年7 月20日前之既
    存債務，於前開期日前，依民法第205 條及民法債編施行法
    第10條之1 規定，抗告人仍得請求按年息20％計之利息。又
    系爭本票雖未記載「無條件支付」之文字，但已記載「憑本
    票准於…支付…。」，且該記載其支付並未附以條件，與票據
    法第120 條第1 項第4 款規定意義相符，自屬票據法上之本
    票。詎系爭本票屆期後經提示後未獲付款，抗告人自得聲請
    就系爭本票所示金額及利息裁定准許強制執行，然原裁定竟
    以系爭本票欠缺必要記載之事項，而依票據法第120 條第1 
    項第4 款及第11條第1 項規定，裁定駁回抗告人之聲請，誠
    有違誤，爰依法提起抗告等語：並聲明：㈠原裁定廢棄。㈡相
    對人簽發如附表所示之本票，就附表所示之請求金額及自附
    表所載利息起算日起至110 年7 月19日止，按年息20％計之
    利息，暨自110年7 月20日起至清償日止，按年息16％計之利
    息准予強制執行。
三、經查，本件抗告人主張其執有相對人簽發免除作成拒絕證書
    之系爭本票，屆期經提示後未獲付款，其爰聲請准許本票裁
    定強制執行等情，業據抗告人提出與其主張相符之系爭本票
    為證。而依系爭本票形式上觀察，其上載明「本票」字樣，
    與票據法第120 條第1 項第1 款規定，應表明為本票之文字
    相符，復載明「憑本票准於中華民國（空白）年（空白）月
    （空白）日支付」、票面金額載明「新臺幣伍萬元整」、發
    票日載明「中華民國92 年4 月29日」及「中華民國92年5 
    月25日」等絕對必要事項，顯已具備本票之有效要件；雖系
    爭本票未有載明「無條件」之字樣，然本票之內涵本即有「
    無條件」之意義，且系爭本票中已載明發票人承諾付款，其
    上復未附任何條件，在解釋上即應認為其有「無條件擔任支
    付」之意，應認系爭本票已具備我國票據法所規定有關本票
    各項應記載事項，自屬有效之本票。至抗告人請求相對人給
    付票款10萬元及自附表所載利息起算日起至110年7月19日起
    按年息20％、自110年7月20日起至清償日止起按年息16％計算
    之利息准予強制執行，惟查系爭本票並未載明利息利率（見
    原審卷第11頁），依首揭規定，自應以年利6釐計算，是以
    抗告人前開准予強制執行之請求，就附表所示請求金額及自
    利息起算日起至清償日止按年息6％計算之利息部分為有理由
    ，應予准許，逾此部分之請求，為無理由應予駁回。原裁定
    就上開應准許部分駁回抗告人之請求，自有違誤，抗告意旨
    指摘原裁定此部分不當，求為廢棄，為有理由，爰由本院廢
    棄改判如主文第1項、第2項所示，原裁定就上開不應准許部
    分，駁回抗告人之請求，即無不合，抗告意旨指摘原裁定此
    部分不當，求予廢棄，為無理由，應予駁回。
四、據上論結，本件抗告一部有理由、一部無理由，依非訟事件
    法第21條第2 項、第24條第1 項、第46條，民事訴訟法第49
    5 條之1 第1 項、第449 條第1 項、第450 條、第95條、第
    79條，裁定如主文。　
中　　華　　民　　國　　111 　年　　5 　　月　　31　　日
                  民事第五庭  審判長法  官    匡  偉
                                    法  官    何佳蓉
                                    法  官    張詠惠
以上正本係照原本作成。
本裁定不得再抗告。
中　　華　　民　　國　　111 　年　　5 　　月　　31　　日
                    　　　　　　    書記官　  陳香伶
附表：（單位：新臺幣/民國）　　　　　　　　　　　　　　
編號 票面金額 請求金額 發票日  利息起算日  01 5萬元 5萬元 92年5月25日 92年5月25日  02 5萬元 5萬元 92年4月29日 92年4月29日